臺灣高雄地方法院刑事判決　　　　　　　100年度訴字第179號
公　訴　人　臺灣高雄地方法院檢察署檢察官
被　　　告　洪瑋澤
上列被告因護照條例案件，經檢察官提起公訴（99年度偵字第
37235 號），本院判決如下：
    主  文
洪瑋澤教唆將國民身分證交付他人，以供冒名申請護照，處有期
徒刑肆月，如易科罰金，以新臺幣壹仟元折算壹日。
    事  實
一、洪瑋澤於民國98年3 月間，基於教唆將國民身分證交付他人
    以供冒名申請護照之犯意，以其所有門號0000000000號行動
    電話與其友人趙森林（另案經本院99年度簡字第2467號判決
    有罪確定）持用門號0000000000號行動電話聯絡，唆使趙森
    林以新臺幣（下同）4 萬元代價出借其國民身分證及退伍令
    （下稱「系爭證件」）供他人冒名申請護照，趙森林應允後
    旋即接獲真實姓名年籍不詳綽號「阿吉」之成年男子之不詳
    門號電話，雙方於電話中約定交付系爭證件之時間地點，嗣
    趙森林於98年4 月間某時在高雄市○○○路之可利亞餐廳旁
    將系爭證件交付「阿吉」。「阿吉」於取得系爭證件後，先
    經由不知情之燦星旅遊網旅行社委託不知情之僑鵬旅行社，
    於98年4 月23日某時許，持黏貼有趙森林國民身分證正反面
    影本及黃培綸（另經臺灣高雄地方法院檢察署通緝中）照片
    之中華民國普通護照申請書，向位於高雄市○○○路436 號
    2 樓之外交部領務局高雄辦事處申請趙森林之中華民國普通
    護照，經不知情之承辦人員於98年4 月24日准予核發護照號
    碼為000000000 號護照後，交付黃培綸使用，以冒用趙森林
    名義於大陸地區入出境。事成後「阿吉」委由洪瑋澤於98年
    4 月25日轉交4 萬元報酬予趙森林。嗣經警就陳世凱（另案
    經臺灣臺中地方法院以99年度訴字第611 號案件判決確定）
    涉嫌偽造文書案件調查後，循線查獲上情。
二、案經臺灣高雄地方法院檢察署檢察官檢舉偵查起訴。
    理  由
一、證據能力部分
    按被告以外之人於審判外之陳述，雖不符刑事訴訟法第159
    條之1 至第159 條之4 之規定，而經當事人於審判程序同意
    作為證據，法院審酌該言詞陳述或書面陳述作成時之情況，
    認為適當者，亦得為證據。當事人、代理人或辯護人於法院
    調查證據時，知有第159 條第1 項不得為證據之情形，而未
    於言詞辯論終結前聲明異議者，視為有前項之同意，刑事訴
    訟法第159 條之5 定有明文。本判決據以認定事實之各項證
    據，其中關於傳聞證據部分，除合於刑事訴訟法第159 條之
    1 至4 或其他傳聞例外規定，本有證據能力外，其餘均未經
    當事人於言詞辯論終結前聲明異議（本院審訴卷第18頁、訴
    字卷第21-23 頁），本院審酌各該證據作成時之情況，認無
    任何違法取證或其他不適當情形，以之作為證據俱屬適當，
    依上開規定，自得採為認定事實之證據。
二、認定事實所憑證據
    訊據被告洪瑋澤矢口否認有前揭犯行，辯稱：我只是問趙森
    林是否要辦理貸款，我沒有慫恿趙森林提供系爭證件供他人
    冒名申請護照云云。經查：
  (一)門號0000000000號行動電話之申設人及實際持用人為被告，
    門號0000000000號行動電話之申設人及實際持用人為趙森林
    ，被告與趙森林曾以上開門號聯絡關於趙森林提供系爭證件
    以取得4 萬元事宜；趙森林於98年4 月間某時在高雄市○○
    ○路之可利亞餐廳旁將系爭證件交付「阿吉」，嗣「阿吉」
    經由不知情之燦星旅遊網旅行社委託不知情之僑鵬旅行社，
    於98年4 月23日某時許，持黏貼有趙森林國民身分證正反面
    影本及黃培綸照片之中華民國普通護照申請書，向位於高雄
    市○○○路436 號2 樓之外交部領務局高雄辦事處申請趙森
    林之中華民國普通護照，經不知情之承辦人員於98年4 月24
    日准予核發護照號碼為000000000 號護照後，交付黃培綸使
    用，以冒用趙森林名義於大陸地區入出境，嗣「阿吉」委由
    被告於98年4 月25日交付4 萬元予趙森林等情，有黃培綸個
    人戶籍及相片影像資料（警卷第8-9 頁）、趙森林名義之中
    華民國普通護照申請書（警卷第11-12 頁）、黃培綸名義之
    中華民國普通護照申請書（警卷第13-17 頁）、趙森林個人
    戶籍及相片影像資料（警卷第28-29 頁）、趙森林之身分證
    影本（警卷第28頁）、高雄縣內門鄉戶政事務所98年12月3
    日函暨附件趙森林換領國民身分證申請書、初領國民身分證
    申請書（警卷第32-34 頁）、趙森林000000000 號護照之入
    出境紀錄（警卷第20頁）、外交部領事事務局99年3 月12日
    函暨附件黃培綸歷次護照申請書、趙森林第000000000 號護
    照申請書（偵卷第18-22 頁）、門號0000000000號之申設人
    資料（偵卷第22頁背面）、門號000000000 號之申設人資料
    （警卷第23頁）、臺灣高雄地方法院檢察署99年偵字第6240
    號檢察官聲請簡易判決處刑書（偵卷第38-39 頁）、本院99
    年度簡字第2467號簡易判決書（本院審訴卷第21頁）在卷可
    稽，復為被告所不爭執（本院審訴卷第17頁），此部分事實
    應堪認定。
  (二)證人趙森林於偵訊時證（供）稱：我與被告是朋友及鄰居，
    被告知道我缺錢，就慫恿我說若我能提供我的身分證讓他人
    去辦理護照使用，可以賺取4 萬元，我原本沒有要將身分證
    借給他人的意思，是被告於98年2 、3 月間多次撥打電話與
    我接洽，我才答應被告願提供身分證供他人辦理護照，後來
    我就接獲一通無顯示號碼的電話，對方與我約定於98年4 月
    間在高雄市○○○路交付我的身分證及退伍令，我將身分證
    交給不認識的人時被告不在場，但被告有撥打電話給我說要
    我放心，後來被告於98年農曆4 月1 日（即國曆4 月25日）
    有交付4 萬元給我，我的身分證也是被告還我的等語（偵卷
    第13-14 、29-30 、35-36 頁），並於本院審理時證稱：我
    答應被告願意提供身分證予他人辦理護照後，於98年4 月間
    在高雄市○○○路可利亞餐廳旁將身分證交給不認識的人，
    後來被告在高雄凹仔底工作的地方有交付4 萬元給我，我的
    身分證也是被告於98年農曆4 月1 日還給我的等語（本院訴
    字卷第15-18 頁），參以證人趙森林與被告素無過節之情，
    業據被告於偵訊時供承屬實（偵卷第36頁），衡情證人趙森
    林殊無任意誣陷被告之理，然證人趙森林於偵訊及本院審理
    時均一致明確證稱係受被告慫恿始將身分證交付他人以取得
    4 萬元報酬，足徵被告確有唆使趙森林將國民身分證交付他
    人以供冒名申請護照之犯行及犯意無訛。
  (三)被告雖以前詞置辯，惟證人趙森林於本院審理時證稱：被告
    是說要我提供身分證給他人辦理護照，從未提及要辦理貸款
    ；我有欠銀行約10萬元，我的信用不好，無法辦理貸款等語
    明確（本院訴字卷第18-19 頁），參以被告於本院審理時亦
    供承：我銀行信用很好，「阿吉」有幫我辦理貸款，但銀行
    貸款無法通過；趙森林銀行信用不好，但銀行貸款卻辦得過
    ，這樣的情況講不通等語在卷（本院訴字卷第26頁），佐以
    辦理貸款無需退伍令，而申請護照則需退伍令，亦據被告於
    本院審理時供陳屬實（本院訴字卷第26頁），足認被告唆使
    趙森林提供系爭證件予他人，顯係供他人冒名申請護照所用
    ，被告辯稱其僅詢問趙森林是否要辦理貸款云云，應係事後
    卸責之詞，洵無可採。
  (四)綜上，趙森林原無將其國民身分證交付他人，以供冒名申請
    護照之犯意，係因受被告之唆使，始決意將國民身分證交付
    他人，以供冒名申請護照，本件事證明確，被告前揭犯行已
    堪認定，應依法論科。
三、論罪科刑
  (一)按所謂教唆犯者，係對於有責任能力之特定人，於其無犯意
    或犯意尚未確定之際，教唆其實行犯罪（最高法院70年度臺
    上字第4082號判決意旨參照）。核被告洪瑋澤所為，係犯刑
    法第29條第1 項、護照條例第23 條 第3 項之教唆將國民身
    分證交付他人，以供冒名申請護照罪。依刑法第29條第2 項
    規定，依其所教唆之將國民身分證交付他人，以供冒名申請
    護照罪論處。爰審酌被告明知國民身分證為辨識個人身分之
    重要證件，竟對財務困窘之趙森林誘之以利，唆使趙森林將
    其國民身分證交付他人供冒名申請護照以獲取不法金錢利益
    ，不僅足以妨害外交部領事事務局及入出境機關對護照管理
    、辨識之正確性，更可能助長不法犯罪行為，對社會治安及
    國家安全構成潛在威脅，被告犯行所致生之危害及犯後態度
    等一切情狀，量處如主文所示之刑，並諭知易科罰金之折算
    標準。
  (二)至門號0000000000號行動電話雖為被告所有供本件犯罪所用
    之物，業經本院認定如前，惟未據扣案且無證據證明現尚存
    在，為免日後執行困難，爰不為沒收之諭知，併此敘明。
據上論斷，應依刑事訴訟法第299 條第1 項前段，護照條例第23
條第3 項，刑法第11條、第29條、第41條第1 項前段，判決如主
文。
本案經檢察官陳登燦到庭執行職務。
中    華    民    國   100    年    5     月    12    日
            刑事第十六庭  審判長法  官  曾逸誠
                                法  官  林柏壽
                                法  官  姚水文
以上正本證明與原本無異。
如不服本判決應於收受送達後10日內向本院提出上訴書狀，並應
敘述具體理由；如未敘述上訴理由者，應於上訴期間屆滿後20日
內向本院補提理由書（均須按他造當事人之人數附繕本）「切勿
逕送上級法院」。
中    華    民    國   100    年    5     月    12    日
                                書記官  蔡靜雯
附錄本判決論罪之法條：
刑法第29條
教唆他人使之實行犯罪行為者，為教唆犯。
教唆犯之處罰，依其所教唆之罪處罰之。
護照條例第23條第3項
將國民身分證交付他人或謊報遺失，以供冒名申請護照者，處
5年以下有期徒刑、拘役或科或併科新臺幣10萬元以下之罰金。